臺灣高等法院高雄分院刑事判決　　　　100年度上易字第573號
上　訴　人
即　被　告　蕭明亨
上列上訴人因毒品危害防制條例案件，不服臺灣屏東地方法院10
0 年度易字第257 號中華民國100 年5 月4 日第一審判決（起訴
案號：臺灣屏東地方法院檢察署99年度毒偵字第3084號），提起
上訴，本院判決如下：
     主  文
上訴駁回。
     理  由
一、按不服地方法院之第一審判決而上訴者，應向管轄第二審之
    高等法院為之。上訴書狀應敘述具體理由。第二審法院認為
    上訴書狀未敘述理由或上訴有第362 條前段之情形者，應以
    判決駁回之，刑事訴訟法第361 條第1 項、第2 項、第367
    條前段定有明文。又上訴意旨僅漫指原判決認定事實錯誤（
    或為事實上之爭執），自非以判決違法為上訴理由，必須指
    出原審根據某種證據而為事實之認定係屬違法，即對原審之
    適用證據法則加以指摘，始係以判決違法為其上訴理由。原
    審依實體法或程序法得依職權自由裁量之事項（如刑之酌減
    、量定及定執行刑等），不得任意指摘，否則非屬具體理由
    ，可逕由程序上予以駁回（最高法院民國71年3 月2 日71年
    度第3 次刑事庭會議決議二、三參考）；必須具體表明原審
    判決所為自由裁量之行使，未合乎法律之目的，違背內部性
    界限，而屬權利濫用之違法，或違反比例原則、平等原則、
    公平正義等法則，始足當之。又所謂不服第一審判決之具體
    理由，必係依據卷內既有訴訟資料或提出新事證，指摘或表
    明第一審判決有何採證認事、用法或量刑等足以影響判決本
    旨之不當或違法，而構成應予撤銷之具體事由，始克當之（
    例如：依憑證據法則具體指出所採證據何以不具證據能力，
    或依憑卷證資料，明確指出所為證據證明力之判斷如何違背
    經驗、論理法則）；倘僅泛言原判決認定事實錯誤、違背法
    令、量刑失之過重或輕縱，而未依上揭意旨指出具體事由，
    或形式上雖已指出具體事由，然該事由縱使屬實，亦不足以
    認為原判決有何不當或違法者（例如：對不具有調查必要性
    之證據，法院未依聲請調查亦未說明理由，或援用證據不當
    ，但除去該證據仍應為同一事實之認定），皆難謂係具體理
    由，俾與第二審上訴制度旨在請求第二審法院撤銷、變更第
    一審不當或違法之判決，以實現個案救濟之立法目的相契合
    ，並節制濫行上訴（最高法院97年度臺上字第892 號判決參
    照）。是以上訴人之上訴書狀或補提之上訴理由書，雖有敘
    述上訴理由，惟並未具體敘述第一審判決有上述違法、不當
    情形，即與未敘述具體理由無異，其所為上訴，即不符合上
    訴之法定要件。
二、本件上訴人即被告蕭明亨經原審論以施用第二級毒品罪，判
    處有期徒刑7 月，已經敘述其量刑審酌之一切情狀（被告經
    觀察、勒戒後，尚未能戒絕毒癮，足證前開觀察、勒戒措施
    實難矯治其惡性，且犯後未能坦承犯行，態度難認良好，於
    司法機關擔任替代役，卻不思戒慎行止，反施用毒品，影響
    司法機關形象甚鉅，然念其所犯係自戕行為，尚未對他人造
    成實害，復參以其於犯本案前，並無因施用毒品犯行而經論
    罪科刑之紀錄等），在客觀上並無不當之處。上訴人蕭明亨
    雖於100 年6 月2 日上訴期間屆滿前之100 年5 月16日，具
    狀提起上訴，並於100 年5 月30日補提出上訴理由書，但其
    上訴理由僅泛指：「被告是因有病在身，需長期服用止痛藥
    ‧‧‧在99年11月間因天氣寒冷，在網咖店玩網路遊戲時因
    身體病痛難耐，隔台客人遞1 包藥粉給被告，被告未想太多
    ，也未想到是毒品，不慎服用毒品。」，「被告願接受法律
    制裁，請准予易科罰金或緩刑，以利被告得繼續醫療，以減
    輕病痛。」云云，指摘原判決不當。然就其否認知悉毒品，
    無施用毒品之意而誤服一節，與其於檢察官偵查及原審審理
    中所自承確有施用毒品，但是是施用K 他命而非甲基安非他
    命等語已有不符，而其事後改稱無施用毒品意思，顯然對於
    原審依據卷證資料所為之認定漫指其認定事實錯誤；而在量
    刑方面，亦已經原審審酌犯罪之一切情狀，依職權予以裁量
    ，在客觀上亦已經從輕，並無失之過重之情況。被告上訴對
    原審已經依法審酌之量刑予以空言指摘，請求改為易科罰金
    或緩刑之宣告，並未具體敘述原審判決之量刑，有何未合乎
    法律之目的，違背內部性界限，或違反比例原則、平等原則
    、公平正義等法則之具體理由，此有上訴狀、上訴理由狀在
    卷可按。揆之上開規定，顯均未具體敘述第一審判決有何違
    法、不當情形，即與未敘述具體理由無異，其所為上訴，顯
    屬違背法律上之程式，應由本院依同法第367 條前段、第37
    2 條規定，不經言詞辯論，逕行判決如主文。
中    華    民    國     100    年    6     月   16   日
                刑事第五庭    審判長法  官  曾永宗
                                    法  官  鍾宗霖
                                    法  官  任森銓
以上正本證明與原本無異。
不得上訴。
中    華    民    國   100    年    6     月    16    日
                                    書記官  呂素珍